【裁判字號】    99,監宣,69
【裁判日期】    990517
【裁判案由】    監護宣告
【裁判全文】
臺灣臺南地方法院家事裁定              99年度監宣字第69號
聲  請  人  甲○○
相  對  人  乙○○
關  係  人  丁○○○
上聲請人聲請對乙○○為監護宣告事件，本院裁定如下：
    主      文
宣告乙○○（男，民國○○○年○月○日生，身分證統一編號：
Ｚ000000000號）為受監護宣告之人。
選定甲○○（男，民國○○○年○月○○○日生，身分證統一編
號：Ｚ000000000號）為受監護宣告之人乙○○之監護
人。
指定丁○○○（女，民國○○○年○月○日生，身分證統一編號
：Ｚ000000000號）為會同開具財產清冊之人。
聲請程序費用由受監護宣告之人乙○○負擔。
    理      由
一、本件聲請意旨略以：聲請人甲○○之父親乙○○自民國91年
    10月15日起因中風，致不能為意思表示或受意思表示，或不
    能辨識其意思表示之效果，目前於台南縣私立泰安老人養護
    中心就養，有營新醫院診斷證明書、就養證明書各1件可證
    ，爰依民事訴訟法第597條以下之規定，聲請鈞院准予裁定
    宣告相對人乙○○為禁治產人，並指定聲請人甲○○為乙○○之監護人等語。
二、按對於因精神障礙或其他心智缺陷，致不能為意思表示或受
    意思表示，或不能辨識其意思表示之效果者，法院得因本人
    、配偶、四親等內之親屬、最近一年有同居事實之其他親屬
    、檢察官、主管機關或社會福利機構之聲請，為監護之宣告
    ，民法第14條第1項定有明文。
三、經查，甲○○係乙○○之兒子之事實，有聲請人所提戶籍謄
    本、戶口名簿各1件、中華民國國民身分證2件附卷可稽，並
    經聲請人到庭陳述明確，是聲請人為乙○○之四親等內親屬
    ，伊為本件聲請，自屬合法。又查，聲請人主張乙○○自91
    年10月15日起因中風，目前於台南縣私立泰安老人養護中心
    就養之事實，亦據提出營新醫院診斷證明書、就養證明書各
    1件為證，且經本院審驗相對人乙○○之精神狀況，認其現
    意識仍欠清，自我照顧能力明顯不足，日常生活需他人24小
    時協助幫忙，對外界之反應、思考能力、自己行為之利害得
    失之意思能力及認知、理解判斷能力均有明顯缺陷，相對人
    乙○○無法自己處分財產，此有監護宣告訊問筆錄可憑；再
    斟酌鑑定人即行政院衛生署台南醫院黃隆山醫師鑑定結果認
    定：「6.醫學上的診斷：診斷名：腦病變後遺症。7.現在身
    心狀態：身體狀態、精神狀態：一般醫學檢查：個案意識呈
    木訥狀態，對問話無法回答，必須靠鼻胃管幫忙進食，四肢
    變形無力，無法自我行動，大小便及個人衛生須他人完全協
    助。精神檢查方面：個案的注意力、判斷能力、對人、時、
    地的定向感、記憶能力、計算能力及抽象思考能力均有明顯
    缺失。8.有關判斷能力判定之意見：不能管理處分自己財產
    。判斷的根據：個案的認知能力有明顯缺陷。9.回復可能性
    說明：個案回復可能性之機率很低。10.鑑定判定及說明：【
    鑑定結果說明】綜合一般醫學檢查及精神檢查之情形，這是
    一個腦病變後遺症的個案，個案現在意識仍不清，個案自我
    照顧能力呈明顯不足，個案的精神狀態應達不能為意思表示
    或受意思表示。【鑑定判定】(1)基於受鑑定人有精神上之障
    礙（植物人），其程度重大不能管理處分自己的財產，且回
    復之可能性低。(2)精神障礙之程度係不能為意思表示或受意
    思表示，可為監護宣告。」等語，有本院訊問筆錄及成年監
    護鑑定書在卷可佐。綜上所述，本件相對人乙○○因精神障
    礙，已達不能為意思表示或受意思表示之程度，爰依法宣告
    乙○○為受監護宣告之人。
四、再按受監護宣告之人應置監護人；法院為監護之宣告時，應
    依職權就配偶、四親等內之親屬、最近一年有同居事實之其
    他親屬、主管機關、社會福利機構或其他適當之人選定一人
    或數人為監護人，並同時指定會同開具財產清冊之人；法院
    選定監護人時，應依受監護宣告之人之最佳利益，優先考量
    受監護宣告人之意見，審酌一切情狀，並注意下列事項：一
    受監護宣告之人之身心狀態與生活及財產狀況。二受監護宣
    告人與其配偶、子女或其他共同生活之人間之情感狀況。三
    監護人之職業、經歷、意見及其與受監護宣告之人之利害關
    係。四法人為監護人時，其事業之種類與內容，法人及其代
    表人與受監護宣告之人之利害關係。修正後之民法第1110條
    、第1111條第1項、第1111條之1定有明文。查受監護宣告之
    人乙○○之配偶丙○○○、長子洪煌明已分別於99年4月3日
    、91年5月12日死亡，聲請人甲○○為乙○○之兒子，此有
    除戶謄本、戶籍謄本等件在卷供參，聲請人與乙○○份屬父
    子，關係密切，且甲○○有意願擔任乙○○之監護人，本院
    綜參上情，認由聲請人甲○○負責護養及照顧乙○○並管理
    其財產，應能符合乙○○之最佳利益，自屬適當之人選，以
    此，爰選定聲請人甲○○為乙○○之監護人。又關於會同開
    具財產清冊之人部分，本院審酌乙○○名下有土地三筆，此
    有聲請人所提土地所有權狀3件可憑，其財產狀況單純，尚
    無特別指定具專業知識之人為會同開具財產清冊之人，故由
    乙○○之親屬擔任此一職務，應能勝任；茲審酌丁○○○為
    受監護宣告之人乙○○之妹妹，雙方份屬兄妹，亦有丁○○○之中華民國身分證在卷可憑，丁○○○於本件監護宣告事
    件，與乙○○亦無利害關係，則由丁○○○擔任會同開具財
    產清冊之人並無不妥，爰併指定關係人丁○○○為會同開具
    財產清冊之人。
五、依民事訴訟法第608條第1項，裁定如主文。
中    華    民    國    99    年    5     月    17    日
                  家事法庭  法  官  林富郎
以上正本證明與原本無異。
如不服本裁定關於選定監護人及指定會同開具財產清冊之人等部
分，應於送達後十日內向本院提出抗告狀（附具繕本），並繳納
抗告費新臺幣壹仟元；其餘關於宣告監護之部分，不得抗告。
中    華    民    國    99    年    5     月    17    日
                            書記官  劉毓如

司法院資訊處製作；財團法人民間司法改革基金會備份。
